【裁判字號】    89,交訴,89
【裁判日期】    900720
【裁判案由】    過失致死
【裁判全文】
臺灣彰化地方法院刑事判決                          八十九年度交訴字第八九號
    公  訴  人  臺灣彰化地方法院檢察署檢察官
    被      告  丙○○
    選任辯護人  楊振芳律師
右列被告因過失致死案件，經檢察官提起公訴 (民國八十八年度偵字第一０六七五號
)，本院判決如左：
    主      文
丙○○無罪。
    理      由
一、本件公訴意旨略以：被告丙○○係南旗塑膠股份有限公司之大貨車司機，為從事
    駕駛業務之人，於民國八十九年十一月四日中午十二時四十七分許，駕駛該公司
    營業用車牌號碼Ｓ三─二二二號大貨車，行經國道高速公路二一九公里又一百公
    尺北上內側車道時，其應注意變換車道時，應注意右後來車之安全距離，而依當
    時天候晴、日間自然光線、路面乾燥無缺陷、無障礙物、視距良好等情形，並無
    不能注意之情事，其竟疏於注意其右後方之外側車道，適有王瑞毅駕駛車牌號碼
    ＳＦ─一五六０號自小貨車同向往北行駛，而貿然由左前內側車道變換為外側車
    道，致其大貨車右後側面撞擊王瑞毅所駕駛之上開自小貨車，王瑞毅因而受有腹
    部鈍挫傷致出血性休克，於送醫途中不治死亡，因認被告涉犯刑法第二百七十六
    條第二項之業務過失致死罪嫌。
二、按犯罪事實應依證據認定之，無證據不得推定其犯罪事實，又不能證明被告犯罪
    者，應諭知無罪之判決，此於刑事訴訟法第一百五十四條及同法第三百零一條第
    一項分別定有明文。本件公訴意旨認被告涉有涉犯刑法第二百七十六條第二項之
    業務過失致死罪嫌，係以被告所駕駛之大貨車車損係在右後側面，並非在正後方
    ，且被害人所駕駛之外側車道，留有一條五點二公尺之偏右煞車痕及台灣省車輛
    行車事故覆議鑑定委員會之鑑定，作為認定本件應係被告駕車行經肇事地，由內
    側車道變換為外側車道時，疏未注意右側直行之被害人所駕駛之自小貨車，致在
    變換車道途中發生碰撞而有過失為主要論據。訊據被告堅詞否認有右揭犯行，辯
    稱伊並未變換車道，伊當時直行外車道，發現前面有塞車情形，而減速作停車之
    準備，然被害人王瑞毅適時未與被告之大貨車保持安全距離，待被害人發現被告
    所駕駛之大貨車車速已慢下來，乃向右閃避並緊急剎車，惟因剎車距離不足，其
    駕駛之營業小貨車之左側車頭乃撞擊到被告所駕駛大貨車正後方右側之車斗，再
    再撞擊路邊護欄，導致車毀人亡等語。本件被害人係因本件車禍肇事而死，固經
    台灣雲林地方法院檢察署檢察官督同檢驗員相驗屬實，製有相驗筆錄、相驗屍體
    證明書、驗斷書在卷可憑。茲應審究者為本件係被告變換車道不當而撞擊被害人
    之小貨車亦或係被害人未保持安全車距而導致剎車不及而自行撞擊被告之大貨車
    ，即被告究否有過失？經查（一）本件被告所駕駛之大貨車「後方」右側台角柱
    內留有B0SCH雨刷乙支（見八十八年相字第七七三號相驗卷第十五頁上方照片）
    ，比對被害人駕駛之小貨車正面受損照片（見八十八年偵字第一０六七五第三十
    三頁上方照片），小貨車之雨刷已脫落無蹤，顯見被害人小貨車之雨刷因本件車
    禍而脫落夾在被告大貨車「後方」右側台角柱內，設若本件純係被告大貨車變換
    車道不當致大貨車「右側」後方而掃擊被害人小貨車「左前側」，則小貨車前方
    擋風玻璃上之雨刷乙支又怎可能夾在被告大貨車「後方」右側台角柱內？參以本
    件卷內所有照片，被告大貨車「後方」右側下方之車燈及護欄杆皆因撞擊而掉落
    ，顯見本作被告所駕駛之大貨車車損並非單純地僅在右側後方，大貨車「正後方
    之右側」亦有損壞，故公訴人認被告大貨車之車損在右側後方，並非在後方，此
    點已失所依據。（二）次查，從本件被害人駕駛之小貨車車損照片（見八十八年
    偵字第一０六七五第三十三頁上方照片）以觀，被害人小貨車左側車門嚴重往「
    外」且往「後凸」出，且左前車門柱亦嚴重往「後凹」折，設若本件係被告大貨
    車右側後方撞擊小貨車左側車門，從撞擊之物理力方向而言，則小貨車之車門及
    左前車門柱應係往右側助手座方向內凹，又豈會往「後凸」出及往「後凹」折？
    且本件若係被告於變換車道過程中，導致右側後方掃擊小貨車左前車頭，進而導
    致小貨車往右撞擊路肩護欄，則衡諸常情，兩車皆在行進中引起之「側部」擦撞
    （非正面撞擊），其物理力引起之車輛毀損程度應不致於導致小貨車左車頭如此
    嚴重之毀損。反之，設若本件係小貨車往前剎車及向右閃避不及時左前車門撞擊
    大貨車後側右方，導致小貨車從擋風玻璃左側經左前車門柱再經左車門經擠壓大
    貨車後方右側車斗結果，呈現小貨車左前車門柱嚴重往「後凹」折，左車門往後
    往「外」且往「後凸」出，且大貨車後方右側之車燈原本隱藏在車斗下（並未突
    出車斗後側），亦因小貨車卡入擠壓結果，部分動能傳至大貨車往前推擠，使大
    貨車瞬間相對速度大小貨車，而往前分離拉扯，於小貨車與大貨車脫離時，連同
    大貨車後方右側之護欄杆一同脫落，並造成大貨車右側後方繩鉤往後傾斜，則較
    能符合被告及被害人雙方之車損狀況。再者參照八十八年偵字第一０六七五號偵
    查卷第二十八頁下方照片，大貨車「後方」右側台角柱靠「後方」之方向有明顯
    之刮擦痕，其上並沾有藍漆，同台柱之「右側」則無明顯之刮擦痕及藍漆，益徵
    本件兩車發生擦撞之地方在大貨車之後方偏右側處，而非於大貨車之右側。至於
    告訴人認為被告之大貨車停在外車道，被害人之小貨車停在路肩上，若係後車追
    前車怎會有如此距離及分散二車車道，參以現場小貨車上大理石之散落在路肩上
    之狀況，因認本件係被告大貨車變換車道不當所致，惟查本件若係貨小貨車在往
    前追撞時眼見剎車不及又同時向右閃避，仍會造成二車分散在兩車道之問題，且
    被告辯稱當時前面有塞車情形，而減速作停車之準備，若被告之大貨車係在減速
    慢行中而非完全靜止中遭追撞，自然會造成二車間仍有一定之距離，且由於小貨
車斜向往右撞擊前方大貨車，碰撞瞬間車身已在路肩，因此慣性作用即將大理石
    沿最終瞬間運動方向即右前方拋執，致大理石集中於路肩上，並往前飛奔三十餘
    公尺，故告訴人尚難以二車之距離、所在之車道、大理石之散落地點及大貨車右
    側後方繩鉤往後傾斜即遽認定本件係被告變換車道不當所致。且本件經送國立交
    通大學鑑定結果，亦認定本件係被害人駕駛小貨車向右閃避不及追撞被告駕駛之
    大貨車，此亦有國立交通大學九十年六月十四日報（九十）交大管運字第二四五
    五號鑑定意見書在卷可佐。至於台灣省車輛行車事故覆議鑑定委員會依據被告大
    貨車車損係在右後側而非正後及被害人所駕駛之外側車道，留有一條五點二公尺
    之偏右煞車痕，進而認定本件係被告大貨車變換車道不當所導致，惟查上開鑑定
    報告未將被告所駕駛之大貨車「後方」右側台角柱內留有B0SCH雨刷乙支、大、
    小貨車本身之毀損方向及程度、大貨車後方右側之車燈及護欄杆亦一併掉落、大
    理石本身之散落情形、大貨車「後方」右側台角柱靠「後方」之方向有明顯之刮
    擦痕等情形列入考慮，故本院認上開台灣省車輛行車事故覆議鑑定委員會之鑑定
    報告尚難採信。（三）再查，本件小貨車在事故發生前，曾經留下五．二公尺之
    剎車痕，且本件大貨車並未留下剎車痕，此有道路交通事故調查報告表附卷可稽
    ，且經證人即現場處理員警王金進到庭證稱本件之剎車痕為被害人所留，被告之
    大貨車並未留下剎車痕等語，而被告之大貨車在現場並無靜止受高速追撞所留下
    之輪胎磨痕，參以現場小貨車所載之大理石碎片往前飛奔三十餘公尺觀之，顯見
    被害人在本件事故發生前曾經速度非常快經緊急剎車結果在地上留下五．二公尺
    之剎車痕，故被告辯稱伊當時直行外車道，發現前面有塞車情形，而減速作停車
    之準備，然被害人適時未與被告之大貨車保持安全距離，待被害人發現被告所駕
    駛之大貨車車速已慢下來，乃向右閃避並緊急剎車等語，應可採信。至於告訴人
    於偵查中八十八年十二月十日補充告訴狀中曾提出被告大貨車之剎車痕照片乙張
    ，惟查上開照片為八十八年十一月六日所攝，與本件事故發生時之時間八十八年
    十一月四日，已相差二日，是否為其他車禍所留下，即非無疑？且上開照片內之
    剎車痕與道路交通事故調查報告表上剎車痕形狀不符，再上開照片內之剎車痕非
    常明顯，若確係本件事故所留下，員警理應會在道路交通事故調查報告表記載，
   故本件告訴人所提出八十八年十一月六日所攝之照片尚無從證明確係被告大貨車
    所留下之剎車痕，本院認尚難採為不利於被告之證據。又告訴人認為被告言前面
    有狀況，理應會有剎車痕，惟被告之大貨車並無剎車痕，顯見交通大學之鑑定報
    告仍有問題云云，惟查一般剎車痕是緊急剎車之情況下，始會留下剎車痕，在正
    常慢慢減速之情況下，根本不會留下剎車痕，故依據被告之供詞，被告見前方有
    塞車即慢慢減速，在減速中被被害人所撞擊，則被告之大貨車自無所謂之剎車痕
    ，故尚難依據被告之大貨車未有剎車痕即遽認定交通大學之鑑定報告有問題。（
    四）末查，證人乙○○於本院審理中雖曾證稱其當天在高速公路上打開無線電台
    ，曾經聽到北上二一九公里附近有一部大貨車因變換車道不當，大貨車後輪部分
    掃到一部小貨車等語，惟查，證人乙○○所言僅係根據無線電台之廣播，並未親
    眼目賭現狀況，且無線電台之消息又經常係根據民眾打電話或其他消息而來，其
    消息是否正確或係提供消息者個人臆測之詞，皆無從得知，故本院認尚難依據證
    人乙○○之證詞即遽為被告不利之認定。至於證人即救護車司機甲○○於本院審
    理中係證稱伊當時上路後，把救護車警鳴器打開，聲音很吵，沒有注意聽無線電
    裏所說的內容，故證人甲○○之證詞，並不足以證明被告確有過失。此外，復查
    無其他積極證據足以認定被告確有公訴人所指之過失犯行，不能證明被告犯罪，
    揆諸刑事訴訟法第一百五十四條及同法第三百零一條第一項規定，自應諭知被告
    無罪之判決。
據上論斷，應依刑事訴訟法第三百零一條第一項，判決如主文。
本件經檢察官王怡仁到庭執行職務。
中      華      民      國      九十      年      七      月    二十    日
                                臺灣彰化地方法院刑事庭
                                    法      官  詹 秀 錦
右正本證明與原本無異。
如不服本判決應於判決送達後十日內向本院提出上訴狀( 須附繕本 )。
告訴人或被害人對於判決如有不服具備理由請求檢察官上訴者，其上訴期間之計算係
以檢察官收受判決正本之日期為準。
                                    法院書記官  莊 何 江
中      華      民      國      九十      年      三      月      二    日


司法院資訊處製作；財團法人民間司法改革基金會備份。
